臺灣臺北地方法院刑事判決　　　　　　100年度交易字第167號
公　訴　人　臺灣臺北地方法院檢察署檢察官
被　　　告　陳一新
選任辯護人　蔡宏修律師
　　　　　　周尚毅律師
上列被告因過失傷害案件，經檢察官提起公訴（99年度偵字第26
139 號、100年度偵字第1815號），本院判決如下：
    主  文
陳一新犯過失傷害罪，處有期徒刑參月，如易科罰金，以新臺幣
壹仟元折算壹日。
    事  實
一、陳一新於民國99年10月15日下午2 時40分許，駕駛車號2E-3
    439 號自用小客車，沿臺北市○○區○○路3 段60巷西往東
    方向行駛，行經上開路段交岔路口左轉進入汀州路時，本應
    注意車前狀況，隨時採取必要之安全措施，且應注意行近行
    人穿越道，遇有行人穿越時，無論有無交通警察指揮或號誌
    指示，均應暫停讓行人先行通過，以避免發生危險，且當時
    並無任何不能注意之情形，竟疏未注意及此，適有行人郭聖
    蘭於行人穿越號誌顯示為綠燈時，由東向西行走於汀州路之
    行人穿越道上，陳一新不慎以上揭汽車之右前側車身擦撞郭
    聖蘭之左腿，致郭聖蘭當場倒地，因而受有左大腿挫傷、腰
    背扭傷併筋膜炎、左膝擦挫傷3 ×3 公分、雙膝擦挫傷併內
    側副韌帶肌腱炎等傷害。
二、案經郭聖蘭訴請臺北市政府警察局中正第二分局報告臺灣臺
    北地方法院檢察署檢察官偵查起訴。
    理  由
壹、程序部分：
    按被告以外之人於審判外之陳述，雖不符前4 條（即刑事訴
    訟法第159 條之1 至之4 ）之規定，而經當事人於審判程序
    同意作為證據，法院審酌該言詞陳述或書面陳述作成時之情
    況，認為適當者，亦得為證據。當事人、代理人或辯護人於
    法院調查證據時，知有第159 條第1 項不得為證據之情形，
    而未於言詞辯論終結前聲明異議者，視為有前項之同意，刑
    事訴訟法第159 條之5 定有明文。經查，檢察官、被告陳一
    新及其辯護人於本院言詞辯論終結前，就本判決所引用各項
    屬於審判外陳述之證據，知有第159 條第1 項不得為證據之
    情形，均未聲明異議，且本院審酌各該證據作成情況均無不
    適當之情形，是依上開規定，認得作為本案證據。
貳、實體部分：
一、訊據被告陳一新固坦承有於上開時、地駕駛上開車輛，與告
    訴人郭聖蘭發生擦撞之事實，惟矢口否認有何過失傷害之犯
    行，辯稱：案發時伊在上開路口等紅燈，看到綠燈亮起時，
    伊才起步左轉汀州路往三軍總醫院方向行駛，當時在斑馬線
    上沒有看到告訴人或任何人要過馬路，直到伊車子一半超過
    斑馬線時，突然聽到碰撞聲，伊下車查看，就看到告訴人跌
    坐在地上；告訴人說她有受傷，伊有問告訴人要不要就醫，
    告訴人沒有回答就站起來，並向伊要名片，因為伊不可能隨
    便給人家名片，就說沒有帶，告訴人又說她認識伊，伊就說
    既然認識伊，就可以找到伊電話，後來伊看告訴人可以自己
    行走，沒有受傷的樣子，就沒有要求警察馬上來處理，雙方
    便各自離開；本件車禍告訴人是碰到伊車子的右後方；伊左
    轉彎前沒有看到有人走過來，伊才開過去，且伊是綠燈第一
    部車，當然有優先行駛的權利；當伊左轉時，就不可能看到
    右後方，只能注意前面；本件車禍發生的原因，是因告訴人
    橫著撐傘，可能沒有看到前面有車，才會發生事故云云。辯
    護人則為被告辯以：告訴人之指訴有重大瑕疵，且與事實不
    符，不足採信；又被告已經年滿60歲，開車速度很慢，且被
    告車頭已經左轉過去，信賴前面車子沒有人才左轉，卻因告
    訴人橫著撐傘，根本看不到前方與左方，才會撞到被告車子
    右邊，故被告已遵守交通規則，並盡到相當注意義務，則依
    「信賴原則」，應可免除過失責任；再告訴人並未於車禍當
    天就醫，其所受傷勢，僅永康診所99年10月16日診斷證明書
    所載傷勢「左膝擦挫傷」與本件車禍事故有關，其餘三軍總
    醫院同年月21日以後診斷證明書上所載之傷勢均與本案無關
    云云。經查：
  (一)被告於上開時、地，駕駛上開汽車左轉進入汀州路時，與行
    走於行人穿越道上之告訴人郭聖蘭發生擦撞，致告訴人當場
    跌倒在地之事實，為被告所不爭執，核與證人即告訴人郭聖
    蘭、陳仲志之具結證述相符（見偵一卷第28至30頁；院卷第
    68至71、75、76頁）；並有報案三聯單、員警受理報案資料
    、網路電子地圖、網路街景相片等件在卷可稽（見偵一卷第
    12至14、32至35頁；院卷第74頁背面至76、126 至129 、16
    3 、164 頁）。而告訴人因本件車禍事故，致受有左大腿挫
    傷、腰背扭傷併筋膜炎、左膝擦挫傷3 ×3 公分、雙膝擦挫
    傷併內側副韌帶肌腱炎等傷害，業據證人郭聖蘭於本院審理
    時具結證述明確（見院卷第68至71）；復有永康診所出具之
    99年10月16日、11月17日、100 年3 月21日一般診斷證明書
    、100 年5 月12日永字第10005001號函附門診治療病歷、國
    防醫學院三軍總醫院附設民眾診療服務處（下稱三軍總醫院
    ）出具之99年10月21日、11月18日、100 年3 月24日、5 月
    5 日診斷證明書、100 年6 月14日院三病歷字第1000008740
    號函附門診治療病歷等件存卷可參（見偵一卷第15、16、38
    至40頁；院卷第35至37、86、93至109 、111 至123 、177
    、178 頁），是上開事實均堪認定。辯護人雖為被告辯以：
    告訴人並未於車禍當天就醫，其所受傷勢，僅永康診所99年
    10月16日診斷證明書上所載之「左膝擦挫傷」與本件車禍有
    關，其餘三軍總醫院同年月21日以後診斷證明書上所載之傷
    勢均與本案無關云云。惟查，證人郭聖蘭於偵查及本院審理
    時具結證稱：當天伊從7-11便利超商通過馬路到對面學校（
    南華高中）上班（教書）；被告汽車從伊左邊撞到，車子撞
    到左膝蓋與腰部，應該是輪胎與右前方的保險桿位置撞到，
    伊的傘也被捲入右前車輪；車禍發生後，伊的左膝蓋瘀血、
    腫脹，微微要流血，腿很痛，腰部也很痛；因伊下午3 點有
    課要上，而且同事都去開會，沒有人可以代班，且當場沒有
    覺得這麼痛，（所以）沒有當場就醫，第二天因為愈來愈痛
    ，去家附近之永康診所看病；（案發後）伊有去學校教官室
    借用急救箱，自己包紮，膝蓋一直在流血，伊也有告訴學生
    說伊被車撞到了還來上課；伊一直上課到晚上課程結束，於
    當天晚上9 點鐘去思源派出所報案，當時派出所只是備案，
    因為警員希望可以和解等語（見偵一卷第28頁；院卷第68至
    71頁），核與證人劉恕謙於本院審理時具結證稱：伊的職業
    為南華高中兼任護理老師，教「健康與護理課」，（案發當
    日）上課時間是下午5 點20分，但是伊下午4 點左右就到學
    校準備，坐在4 樓導師休息室裡面；大約是5 點15分至20分
    左右這節課下課時，看到告訴人一拐一拐地走進導師休息室
    ，伊就問告訴人怎麼了，告訴人就說她今天下午被車撞了；
    伊說讓伊看看傷口有沒有怎麼樣，就看到告訴人左腿有破皮
    ，左小腿沒有破很大的傷口，有一個破口，但是整個小腿腫
    得很厲害等語大致相符（見院卷第150 背面至153 頁）；而
    告訴人所稱於案發當晚9 時許至思源派出所備案乙節，亦有
    臺北市政府警查局交通警察大隊中正二分局交通分隊交通事
    故處理通訊紀錄表1 紙存卷可考（見院卷第128 頁）。是告
    訴人於案發時，因僅發覺左腿有傷口流血及腫脹之明顯外傷
    ，誤認為所受傷勢不嚴重，遂未立即就醫或報警處理；又因
    任教之南華高中於下午3 時許已安排課程，告訴人必須到校
    授課，且臨時找不到代課老師，故僅進行簡單包紮治療後即
    繼續上課，直到當晚9 時許，始自行至警察局備案，則告訴
    人於案發後之處置，或因誤判傷勢嚴重程度及擔任教師之責
    任感使然，致未能於案發時立即就醫或報案，尚無何違背常
    情之處。至告訴人於案發後翌（16）日至永康診所就診時，
    該診所開立之診斷證明書上固僅記載「左膝擦挫傷」之傷勢
    ，嗣告訴人於案發後6 日即同年月21日至三軍總醫院就診時
    ，該院始開立載有「腰背扭傷併筋膜炎、雙膝擦挫傷併內側
    副韌帶肌腱炎」等傷勢之診斷證明書，有上開永康診所及三
    軍總醫院診斷證明書存卷可證，然衡以告訴人所受上開三軍
    總醫院診斷證明書上所載傷勢，核與告訴人因突遭被告所駕
    汽車擦撞左腿，致當場跌倒在地之情節相符；且觀諸上開三
    軍總醫院診斷證明書上所載之傷勢，除雙膝擦挫傷外，無非
    係扭傷、筋膜炎、韌帶肌腱炎等非從外觀可輕易發覺之傷勢
    ，則永康診所因非大型醫療院所，囿於人力、醫療設備使然
    ，未能對告訴人進行詳細檢查，致未即時發現被告於上開時
    間就診時已有扭傷、筋膜炎、韌帶肌腱炎等傷勢，亦尚屬合
    理，是本院認告訴人所受上開傷勢確係因本件車禍所造成，
    殆無疑義。
  (二)被告及辯護人雖辯稱：被告於上開路口左轉彎時，並未看見
    告訴人，本件車禍之發生，係因告訴人橫著撐傘致遮住視線
    ，才會撞到已左轉彎之被告汽車右方，被告已遵守交通規則
    ，並盡到相當注意義務，則依「信賴原則」，應可免除過失
    責任云云。惟按汽車駕駛人對於防止危險發生之相關交通法
    令之規定，業已遵守，並盡相當之注意義務，以防止危險發
    生，始可信賴他人亦能遵守交通規則並盡同等注意義務。若
    因此而發生交通事故，方得以信賴原則為由免除過失責任（
    最高法院84年台上字第5360號判例參照）。查證人郭聖蘭於
    本院審理時具結證稱：案發前伊在事故路口等紅燈，等到事
    故路口轉為綠燈時，才走過去對面，伊通過斑馬線之速度很
    慢，那個閃燈小綠人（指行人穿越號誌綠燈）一個輪次都是
    27秒，伊看到的時候是27秒開始往對向走過去，秒數不到一
    半時，伊整個人就被撞到等語（見院卷第153 、154 頁）；
    被告亦供稱：案發前伊在事故路口等紅燈，伊是第一輛車，
    伊看到綠燈亮起時，才起步左轉進入汀州路內側車道（即靠
    對向車道）；伊左轉彎前，並未看到斑馬線上有其他行人，
    因為伊是第一部車，且走內側車道，以正常速度就會過去（
    指通過路口），第二部車就要小心等語（見院卷第158 頁及
    背面）；復參以被告及告訴人於本院審理時，當庭在網路街
    景相片上所指認被告汽車與告訴人發生擦撞之地點（見院卷
    第163 頁）雖略有不同，但均位在汀州路南往北方向之內側
    車道附近，則被告於左轉彎欲進入上開事故路口時，理應注
    意並能注意到綠燈起步、正行走在該路段外車道（即靠人行
    道）斑馬線上之告訴人；且證人郭聖蘭及陳仲志於本院審理
    時均具結證稱：當時事故路口並無任何大型招牌、廣告或其
    他大型遮蔽物會擋住行車者之視線等語（見院卷第68頁背面
    、75頁）；再告訴人於案發時縱然有撐傘之行為，但依卷附
    資料，並無任何證據足以證明告訴人有因撐傘導致遮住視線
    之情形，是被告及辯護人上開所辯：本件車禍之發生，係因
    告訴人橫著撐傘致遮住視線才會發生云云，顯屬臆測之詞，
    尚不足為被告有利之認定。綜上各情，足見本件車禍之發生
    ，確係因被告駕車行駛至事故路口時，未注意車前狀況，且
    行近行人穿越道，遇有行人穿越時，未暫停讓行人先行通過
    所致，而被告既未遵守交通規則，對於本件車禍發生已有過
    失，故辯護人援引「信賴原則」抗辯，即屬無據。
  (三)辯護人又為被告辯以：證人郭聖蘭之指訴與事實不符，且前
    後不一，不足採為認定被告犯罪之依據云云。惟按告訴人、
    證人之陳述有部分前後不符，或相互間有所歧異時，究竟何
    者為可採，法院仍得本其自由心證予以斟酌，非謂一有不符
    或矛盾，即應認其全部均為不可採信；尤其關於行為動機、
    手段及結果等之細節方面，告訴人之指陳，難免故予誇大，
    證人之證言，有時亦有予渲染之可能；然其基本事實之陳述
    ，若果與真實性無礙時，則仍非不得予以採信，最高法院74
    年台上字第1599號判例可資參照。查證人郭聖蘭於警詢時固
    供稱：案發時伊正要從對面超商綠燈要過枕木線至學校（汀
    州路三段58號南華高中）上課，在枕木線中央遭駕駛「深色
    」自小客車從汀州路三段58號左側巷子「右轉」至汀州路往
    水源路方向撞傷等語，而被告於案發時所駕上開汽車為「銀
    色」，固有車輛詳細資料報表在卷可證（見偵一卷第9 頁）
    ；且被告於案發時係「左轉」進入汀州路之情，亦經本院認
    定如前。然查，被告於上開時、地駕車與告訴人發生擦撞之
    事實，為被告所不爭執，而證人郭聖蘭於警詢時已表明案發
    時之行走路線係由7-11便利超商朝南華高中方向前進而行走
    在行人穿越道上；且證人郭聖蘭於本院審理時所指認之事故
    地點亦與被告指認之處相近，足見證人郭聖蘭於警詢時所指
    稱：案發時被告係右轉等語，顯屬口誤；至證人郭聖蘭於警
    詢時，雖將被告所駕車輛之顏色誤認為深色，然被告既未否
    認駕駛上開汽車肇事之事實，且上開汽車之顏色為何亦與本
    件過失傷害之構成要件無關，是證人郭聖蘭於警詢時之上開
    證述縱有些微瑕疵，均尚不足影響其憑信性。又本院函詢中
    央氣象局案發時之天氣概況，該局固函覆稱：上開時間點天
    空為陰天，並非高溫晴朗、日照強烈等語，有該局100 年4
    月27日中象參字第1000005086號函及附件之99年10月份氣象
    相關資料存卷可參（見院卷第44至58頁），而證人郭聖蘭於
    偵查時證稱：當時太陽很大等語（見偵一卷第29頁），固與
    上開中央氣象局函覆結果不同。然查，中央氣象局上開氣象
    資料係以臺北氣象站（中正區○○路64號）之觀測結果為依
    據，該觀測地點顯與事故地點之距離非近，且該觀測結果又
    係以「小時」為觀測單位，自不足以證明案發時、地之日照
    情形；況日照是否強烈，亦涉及個人主觀之判斷，準此，尚
    難以上開中央氣象局函覆結果認定證人郭聖蘭之上開證述有
    虛偽不實之情形。再證人郭聖蘭於本院審理時，對於其與被
    告汽車發生擦撞之地點究為行人穿越道上較靠近便利超商或
    較靠近南華高中之處，雖有供述前後歧異之情事，但查，本
    案發生之時間為99年10月15日，距證人郭聖蘭於本院審理時
    作證之時間（即100 年5 月6 日及同年8 月30日）已近半年
    時間，則證人郭聖蘭對犯罪細節之記憶隨時間經過而逐漸模
    糊，尚符常情；復參以證人郭聖蘭對於車禍發生之過程、因
    擦撞而跌坐在地上、當時被告並未查看伊的傷勢等主要情節
    ，供述前後一致；而被告亦供承：肇事後有看到告訴人跌在
    地上；告訴人說她有受傷，但因社會上很多（假車禍）詐財
    案件，伊猶豫是否要扶告訴人等語（見院卷第21頁背面），
    綜上，足見證人郭聖蘭之證述應與事實相符。從而，尚難以
    證人郭聖蘭之供述，有部分些微歧異之處，遽認其證言全然
    不足採憑。
  (四)按汽車行駛時，駕駛人應注意車前狀況及兩車併行之間隔，
    並隨時採取必要之安全措施；汽車行經行人穿越道，遇有行
    人穿越時，無論有無交通指揮人員指揮或號誌指示，均應暫
    停讓行人先行通過，道路交通安全規則第94條第3 項、第10
    3 條第2 項分別定有明文，此為被告駕駛汽車時應注意之事
    項。查被告於下午2 時40分許駕車行經上開地點，依卷附網
    路街景相片觀之，及證人郭聖蘭及陳仲志於本院審理時均具
    結證稱：當時事故路口並無任何大型招牌、廣告或其他大型
    遮蔽物會擋住行車者之視線等語（見院卷第68頁背面、75頁
    ），足見當時為日間自然光線、市區○○道路路面、視距良
    好，並無不能注意之情事，被告駕車行駛至上開路口欲左轉
    彎時，竟未注意車前狀況並隨時採取必要之安全措施，且於
    行近行人穿越道，遇有行人穿越時，竟未暫停讓行人先行通
    過，致其所駕汽車撞擊告訴人之身體，告訴人因而受有上開
    傷害，則被告確有過失甚明。且被告上揭過失駕駛行為與告
    訴人之傷害結果間，具有相當因果關係，應堪認定。
  (五)綜上所述，本件事證明確，被告及辯護人所辯均屬臨訟卸責
    之詞，不足採信。被告所犯過失傷害之犯行，足堪認定，應
    予依法論科。
二、核被告所為，係犯刑法第284 條第1 項前段之過失傷害罪。
    被告駕車行經行人穿越道不依規定讓行人優先通行，因而致
    人受傷，應依道路交通管理處罰條例第86條第1 項加重其刑
    。爰審酌被告領有駕駛執照，竟未遵守交通規定，因一己疏
    忽造成告訴人受有上開傷害，犯罪所生實害非輕；又被告於
    本院審理時雖有與告訴人和解之意，但因雙方對和解金額差
    距過大，致未能達成和解；及被告犯後否認犯行之態度，兼
    衡酌其品行、教育程度、生活狀況及被害人所受損害等一切
    情狀，爰量處如主文所示之刑，並諭知易科罰金折算標準，
    以資懲儆。
據上論斷，應依刑事訴訟第284 條之1 、第299 條第1 項前段，
道路交通管理處罰條例第86條第1 項，刑法刑法第284 條第1 項
前段、第41條第1 項前段，刑法施行法第1 條之1 ，判決如主文
。
本案經檢察官高一書到庭執行職務。
中    華    民    國   100    年    9     月    13    日
                  刑事第十二庭  法  官  羅立德
以上正本證明與原本無異。
如不服本判決應於收受送達後10日內向本院提出上訴書狀，並應
敘述具體理由；其未敘述上訴理由者，應於上訴期間屆滿後20日
內向本院補提理由書（均須按他造當事人之人數附繕）「切勿逕
送上級法院」。
                                書記官  鄭淑丰
中    華    民    國   100    年    9     月    13    日
附錄本判決論罪科刑法條全文:
中華民國刑法第284 條：
因過失傷害人者，處6 月以下有期徒刑、拘役或5 百元以下罰金
，致重傷者，處1 年以下有期徒刑、拘役或5 百元以下罰金。
從事業務之人，因業務上之過失傷害人者，處1 年以下有期徒刑
、拘役或1 千元以下罰金，致重傷者，處3 年以下有期徒刑、拘
役或2 千元以下罰金。